臺灣新北地方法院刑事判決
110年度審易字第2167號
公  訴  人  臺灣新北地方檢察署檢察官
被      告  李家誠


上列被告因詐欺案件，經檢察官提起公訴（110年度調偵字第149
4號），被告於本院準備程序中就被訴事實為有罪之陳述，經本
院合議庭裁定由受命法官獨任進行簡式審判程序，判決如下：
    主  文
李家誠犯詐欺取財罪，處有期徒刑陸月，如易科罰金，以新臺幣
壹仟元折算壹日。緩刑貳年。
    事  實
一、李家誠與陳素梅因同在臺北市中山區中山第二果菜市場從事
    蔬果販賣而結識，李家誠明知己身無資力且無還款之意，竟
    意圖為自己不法之所有，基於詐欺取財之犯意，於民國106
    年12月間，向陳素梅 佯稱自己在南部購買土地，亟需資金
    ，俟該土地問題解決即可償還借款云云，而向陳素梅借款，
    致陳素梅陷於錯誤，誤信李家誠有清償借款之能力與意願，
    而先後於106年12月21日、106年12月26日、107年3月23日，
    在臺北市○○區○○路000號永豐銀行龍江分行，接續借款新臺
    幣（下同）30萬元、30萬元、20萬元予李家誠。嗣因李家誠
    一再推拖未如期清償欠款，且經陳素梅查證後，發現李家誠
    於107年3月21日所簽立並交付予陳素梅之借據上所留下之姓
    名、身分證統一編號均有錯誤，始知受騙。
二、案經陳素梅訴由臺灣新北地方檢察署檢察官偵查起訴。
    理  由
壹、程序方面：
    本件被告李家誠所犯係死刑、無期徒刑、最輕本刑為3年以
    上有期徒刑以外之罪，其於準備程序中就被訴事實為有罪之
    陳述，經法官告知簡式審判程序之旨，並聽取公訴人及被告
    之意見後，依刑事訴訟法第273條之1第1項規定，由本院合
    議庭裁定由受命法官獨任進行簡式審判程序，且依刑事訴訟
    法第273條之2及第159條第2項規定，不適用傳聞法則有關限
    制證據能力之相關規定，合先敘明。
貳、實體方面：
一、上揭犯罪事實，業據被告李家誠於本院準備程序及審理時均
    坦承不諱，核與證人即告訴人陳素梅於警詢時及偵查中之證
    述相符，並有被告簽立之借據1紙、永豐銀行帳戶支出交易
    憑單3張、永豐商業銀行作業處109年10月7日函覆之告訴人
    永豐銀行帳戶交易明細1份、永豐銀行帳戶往來明細1份在卷
    可稽（見109年度他字第293號卷第15至17、39至41、47至48
    頁），足認被告之自白與事實相符，洵堪採為認定事實之依
    據。本案事證明確，被告犯行，洵堪認定，應依法論科。
二、論罪科刑：
  ㈠核被告所為，係犯刑法第339條第1項之詐欺取財罪。
  ㈡被告就犯罪事實所示多次對告訴人詐欺取財犯行，均係以需
    資金解決土地問題為由向告訴人施詐，顯係基於單一犯意，
    於密接時、地接續向告訴人詐取財物，為接續犯，屬實質上
    一罪。
  ㈢爰審酌被告不思自食其力賺取所需，竟為僥倖得財，濫用其
    與告訴人間之信賴關係，以上開詐術對告訴人施詐得款80萬
    元，惡性非輕，惟念其犯後終能坦承犯行，且於本院審理時
    與告訴人成立調解，並賠償80萬元完畢而取得告訴人之諒解
    ，此有本院調解筆錄1份在卷可參，犯後態度尚可，告訴人
    於本院審理時亦表示希望本院能對被告從輕量刑，再兼衡其
    前無犯罪紀錄，有臺灣高等法院被告前案紀錄表在卷可佐，
    素行尚佳，及其犯罪之動機、目的、手段，於本院審理時自
    陳國中畢業之智識程度，目前從事粗工工作、月薪4萬餘元
    、無須扶養家人之生活狀況等一切情狀，量處如主文所示之
    刑，並諭知如易科罰金之折算標準，以資懲儆。
  ㈣再查，被告前未曾因故意犯罪受有期徒刑以上刑之宣告，此
    有臺灣高等法院被告前案紀錄表在卷可佐，因一時貪圖私利
    ，致罹刑典，事後已坦承犯行，並於本院審理時與告訴人成
    立調解並全數賠償完畢而取得其諒解，有本院調解筆錄附卷
    可查，告訴人於本院審理時亦當庭表示希望給予被告緩刑之
    機會，堪認被告經此偵審程序及罪刑之宣告，當知所警惕，
    而無再犯之虞，為使被告能有效回歸社會，重新掌握人生，
    本院認前開所宣告之刑，以暫不執行為適當，併予宣告緩刑
    2年，以啟自新。
三、沒收：
  ㈠按犯罪所得，屬於犯罪行為人者，沒收之。但有特別規定者
    ，依其規定；前二項之沒收，於全部或一部不能沒收或不宜
    執行沒收時，追徵其價額；宣告前二條之沒收或追徵，有過
    苛之虞、欠缺刑法上之重要性、犯罪所得價值低微，或為維
    持受宣告人生活條件之必要者，得不宣告或酌減之；刑法第
    38條之1第1項、第3項、第38條之2第2項分別定有明文。
  ㈡經查，被告詐得款項共計80萬元，屬犯罪所得，且未經扣案
    ，然被告於本院審理過程中，已與告訴人成立調解，同意賠
    償告訴人80萬元並履行完畢，此有本院調解筆錄1份在卷可
    稽，是被告既已賠償，應已達到沒收制度剝奪被告犯罪所得
    之立法目的，如另沒收被告上揭犯罪所得，將使被告承受過
    度之不利益，顯屬過苛，爰依刑法第38條之2第2項之規定不
    予宣告沒收或追徵。
據上論斷，應依刑事訴訟法第273條之1第1項、第299條第1項前
段，刑法第339條第1項、第41條第1項前段、第74條第1項第1款
，刑法施行法第1條之1第1項，判決如主文。
本案經檢察官郝中興提起公訴，經檢察官張啓聰到庭執行職務。
中　　華　　民　　國　　111 　年　　3 　　月　　16　　日
                  刑事第二十五庭  法  官      曾淑娟
上列正本證明與原本無異。
如不服本判決，應於判決送達後20日內敘明上訴理由，向本院提
出上訴狀 (應附繕本) ，上訴於臺灣高等法院。其未敘述上訴理
由者，應於上訴期間屆滿後20日內向本院補提理由書「切勿逕送
上級法院」。
                                   書記官　   張佑慈
中　　華　　民　　國　　111 　年　　3 　　月　　17　　日

附錄本案論罪科刑法條全文：
中華民國刑法第339條
意圖為自己或第三人不法之所有，以詐術使人將本人或第三人之
物交付者，處5年以下有期徒刑、拘役或科或併科50萬元以下罰
金。
以前項方法得財產上不法之利益或使第三人得之者，亦同。
前二項之未遂犯罰之。